臺灣臺中地方法院刑事判決　　　　　　　　　　　　　九十三年度訴字第三六六號
　　公　訴　人　臺灣臺中地方法院檢察署檢察官
　　被　　　告　甲○○
　　選任辯護人　林錦隆律師
　　被　　　告　己○○
　　　　　　　　壬○○
　　　　　　　　丙○○
　　　　　　　　丁○○
　　　　　　　　乙○○
　　右　一　人
　　選任辯護人　陳盈壽律師
　　被　　　告　辛○○
右列被告因妨害自由等案件，經檢察官提起公訴（九十二年度偵字第七四五五號），
本院判決如左：
    主  文
己○○、壬○○、丙○○、丁○○共同以強押不讓離去之非法方法，剝奪人之行動自
由，各處有期徒刑肆月，如易科罰金，均以佰元折算壹日。
甲○○、乙○○、辛○○均無罪。
    事  實
一、甲○○（另為無罪之判決，理由詳後述）因委託庚○○操作股票失利，而與庚○○有債務糾紛，乃於民國九十二年四月一日，與嵊華企業管理顧問有限公司（下
    稱嵊華公司）簽訂委託契約書，委由該公司經理己○○向庚○○合法催討債務，
    並簽有契約書。詎己○○與壬○○、丙○○、丁○○（下稱己○○四人）共同以
    強押之非法方法，剝奪人之行動自由之犯意聯絡，於九十二年四月二日依所得之
    訊息北上臺北市尋找庚○○。嗣己○○四人於同日下午二時三十分許，在位於臺
    北市○○○路○段五０號大亞百貨公司樓下之星巴客咖啡店內發現庚○○，先由
    庚○○與甲○○以電話短暫通話確認後，旋即共同強押其進入丙○○（起訴書誤
    載為壬○○）所駕駛車號六Ｊ─二五一五號自小客車內，讓庚○○坐於後座中間
    位置，己○○、丁○○則分坐庚○○二側，壬○○則坐於駕駛座旁邊位置，而控
    制庚○○之行動自由，旋即驅車南下，於同日下午五時四十分許，己○○四人將
    庚○○帶至臺中市○○路與西屯路口「名都日本料理店」（起訴書誤載為「明都
    日本料理店」）與甲○○見面，由甲○○、甲○○之舅母林麗芬與庚○○會算後
    ，向庚○○主張其所欠債務共約新台幣（下同）三百七十萬元（甲○○部分一百
    七十四萬一千二百十一元、林麗芬部分一百萬元、其餘為庚○○應給付予己○○
    四人之佣金）後，甲○○、林麗芬乃自行離去，惟己○○四人因尚未取得款項，
    復將庚○○押回上開自小客車，載往臺中市南屯區○○○○街一一八號不知情之
乙○○（另為無罪判決，理由詳後述）所經營之益呈汽車修配廠，要求庚○○湊
    錢完畢始得離去，庚○○乃以行動電話機與其妻戊○○及其他親友聯絡借款事宜
    ，惟嗣因行動電話機電源不足無法繼續對外通話，經向甫至該修配廠欲找尋乙○○之不知情之辛○○（另為無罪之判決，理由詳後述）借用行動電話機後，庚○○始換插自己電話晶片卡繼續對外聯繫借款。嗣經庚○○之妻報案後，為警於九
    十二年四月三日上午三時三十分許，在上揭乙○○所經營之汽車修配廠尋獲庚○○，庚○○共計遭控制行動自由約達十三小時。
二、案經臺中市警察局第四分局報請臺灣臺中地方法院檢察署檢察官偵查起訴。
    理  由
壹、被告己○○、壬○○、丙○○、丁○○有罪部分：
一、訊據被告己○○、壬○○、丙○○、丁○○固不否認在九十二年四月二日下午二
    時三十分許，在位於臺北市○○○路大亞百貨公司樓下之星巴客咖啡店內發現庚○○，並與庚○○一同驅車南下臺中，嗣並搭載庚○○至乙○○所開設之修配廠
    等情，惟均矢口否認有何上揭妨害自由之犯行，皆辯稱：當日係因告訴人庚○○
    與甲○○在電話中未能確認債務數額，而自願與渠等南下臺中與甲○○會算債務
    ，並未有強押告訴人庚○○之行為，而一起吃完晚餐後，告訴人自稱未處理完債
    務不回臺北，方再與告訴人約定至被告乙○○所開設之修配廠喝茶，期間告訴人
    仍可自由撥打電話對外聯繫，未有限制告訴人行動自由，亦無出言恐嚇告訴人之
    犯行云云。經查：
（一）右揭事實，業據告訴人庚○○先於警詢中陳稱：「（問：你於何時、地？因何
      事？被歹徒綁走？）我於九十二年四月二日十四時三十分許，在『還榮國際有
      限公司』樓下『星巴克』咖啡廳跟客戶談事情，客戶離開後突然有一名歹徒將
      我拉到旁邊：：：該男子就強拉我到咖啡廳角落與另三名男子會合。一名架住
      我的左手，一名跟在我後面，一名跟在我右邊，另一名男子去開車說要帶我到
      臺中市與甲○○談還錢等事宜，我表示該債務與我無關，我要找元富證券期貨
      的人跟他們談，他們不肯即從我公司大樓前押上車，從中山高速公路一路到臺
      中市。」、「（問：現在刑事組甲○○、壬○○、己○○、乙○○、辛○○、
      丙○○、丁○○等七人，經你指認何人強押你到臺中市？在車上位置？）壬○○就是在咖啡廳問我合約書是不是我簽名，並架住我左手上車，他坐在右前座
      。丙○○負責開車，我坐後座中間，右邊坐己○○，左邊坐丁○○。」、「（
      問：在修配廠六Ｊ－二五一五號自小客車是否就是押你到臺中市的交通工具？
      ）經我當場指認是這部車沒錯。」等語（見偵查卷第四二頁、第四三頁）。復
      於偵查中指稱：「：：：當天吃飯的地點、時間都沒錯，但當天己○○、壬○○都有當場告訴我：今天要將錢湊齊，不然不准走：：：所有的人是一齊出門
      口，看著我由原來那部車載走，車上同樣坐著蔣、李、陳、張，而江沒有上車
      。」等語（見偵查卷第一０五頁）等語明確。又證人即告訴人之妻戊○○於警
      詢中證稱：「因我先生庚○○被四名男子帶走，我先生打電話回來說要準備三
      百五十萬元，對方才讓我先生回來。」、「（問：你先生於何時？何地？被何
      人帶走請詳述？）我先生於今日下午二時三十分許與其同事趙之翎在臺北市大
      亞百貨樓下咖啡廳談公事，突然有四名男子拿一份合約書進來，說合約書上的
      簽名是否就是他的簽名後，就帶我先生上車離去，帶往臺中市，於今日晚上七
      時四十五分許，我先生打他的電話0000000000回家說他人現在臺中
      市不曉得正確地址，對方要求他準備三百五十萬元後，帶著錢到臺中市○○路
      再與我先生連絡。」等語（見偵查卷第四五頁）、於本院審理時結證稱：「我
      接到我先生庚○○的電話，他說他被綁架，當天晚上大約七點左右。我接到他
      兩、三通電話，第一通他跟我說他在臺北被架走，他說他電話不能講太久，所
      以我就趕快報案，他第一通電話給我後，我就報案。」等語（見本院九十三年
      八月十二日審判筆錄）。經核與告訴人庚○○所述遭被告己○○四人自臺北強
      押上車，事後並至臺中打電話籌錢之情相符。又依卷附高雄縣政府警察局林園
      分局大寮分駐所受理各類案件紀錄表之報案內容已載明：報案人戊○○稱於九
      十二年四月二日下午二時三十分許，在臺北市大亞百貨公司，其夫庚○○因財
      務糾紛被四名陌生男子強行押走，被害人並於當日下午七時四十五分許打電話
      回家，要家人準備三百五十萬元，才肯讓被害人回家等語，則告訴人庚○○當
      日若係自願與被告己○○四人搭車南下，而非係遭被告己○○四人強行自臺北
      押走，何需於當日趁機撥打電話告知其妻即證人戊○○其遭人押走之情，並請
      求證人戊○○報警處理？又證人戊○○何以會在接獲告訴人之電話後，因察覺
      告訴人狀遭脅迫而立即報警追查？顯見告訴人於撥打電話通知證人戊○○之時
      ，其行動自由確係遭受限制至明，是告訴人庚○○上揭指訴遭被告己○○四人
      強押上車，南下臺中後，並再遭被告己○○四人強押至被告乙○○所開設之修
      配廠打電話籌錢等情，應非虛構。
（二）被告己○○四人於本院審理時雖均以前詞置辯，然為告訴人庚○○於警、偵訊
      時堅決否認，亦與證人戊○○於警詢及本院審理時證述之內容有所不符。又被
      告甲○○係因遍尋不著告訴人庚○○出面解決債務，方委託嵊華公司人員以合
      法之方式代為協助找尋告訴人以處理債務等情，亦據被告甲○○於偵、審中供
      稱在卷，顯見告訴人對於與被告甲○○間之債務糾紛，並無解決之誠意，衡情
      當無主動與被告甲○○見面以解決債務糾紛之可能。況告訴人與被告己○○四
      人素不相識，則被告己○○四人於九十二年四月二日下午二時三十分許，在位
      於臺北市○○○路大亞百貨公司樓下之星巴客咖啡店尋獲告訴人，且經告知與
      被告甲○○間尚有債務糾紛未解決時，若非告訴人當時已遭被告己○○四人之
      脅迫，焉會自願搭乘被告己○○四人所駕駛之汽車而隨同南下臺中與被告甲○○見面並洽談債務事宜？是被告己○○四人上揭辯稱當日係告訴人自願隨同渠
      等南下臺中，並未強押告訴人上車云云，即不足採。再者，被告己○○與甲○○均是認上揭委託契約書第七條約定：甲方（即被告甲○○）如於委託期間受
      清償，甲方同意撥付其中百分之三十為酬金等情，顯見被告己○○之酬金應自
      告訴人清償積欠被告甲○○之債務中扣除，方符被告甲○○與被告己○○服務
      之嵊華公司簽訂之契約約定，惟依告訴人當日南下臺中至「名都日本料理店」
      與被告甲○○會算債務之結果，告訴人庚○○除同意清償被告甲○○自稱之一
      百七十四萬餘元及證人林麗芬一百萬元之債務外，尚同意另行支付被告己○○
      四人約一百萬元之酬金。若依被告甲○○所述告訴人尚積欠其一百七十四萬餘
      元之債務計算酬金，被告己○○公司縱事後向告訴人收取積欠被告甲○○全額
      之債務額一百七十四萬餘元，則依約被告甲○○應在取得告訴人清償之金額後
      ，由其中之款項支付酬金五十八萬餘元，告訴人當無同意另行再支付被告己○○四人酬金之理，足認告訴人庚○○當時若非係身體遭受脅迫並處於不自由之
      狀態下，又何以會同意再另行支付被告己○○四人達一百萬元之酬金？另告訴
      人陳稱其在「名都日本料理店」與被告甲○○會帳後，被告甲○○乃於飯後自
      行離去等情，已據被告己○○四人供承在卷，而告訴人雖認識被告甲○○，然
      並不認識被告己○○四人，亦為被告己○○四人所是認，又告訴人主要工作地
      點在臺北之情，已據證人林麗芬於本院審理時證稱屬實（見本院九十三年八月
      十二日審判筆錄），復告訴人陳稱當日係正在上揭星巴克咖啡店與客戶洽談事
      情等語（見偵查卷第四二頁反面），則告訴人平日活動之地點既均在臺北，以
      今日之電話通訊發達之狀況，案發當日若非已遭被告己○○四人控制行動自由
      ，當無僅為與被告甲○○會帳，而需舟車勞頓，自願與己○○四人搭車南下臺
      中之理，況當日告訴人南下臺中之目的若僅係與被告甲○○會帳而已，又何以
      不在「名都日本料理店」與被告甲○○會帳完畢後，旋即返回臺北，卻另同意
      與被告己○○四人至被告乙○○所開設汽車修配廠之停留一整夜，並打電話四
      處籌款？此顯與常理有違，益徵告訴人當時行動自由確係遭受被告己○○四人
      限制至明。
（三）雖被告己○○四人復均辯稱渠等當日若真有妨害告訴人行動自由之犯行，衡情
      當無讓告訴人隨時撥打電話之可能云云。惟被告己○○四人係因欲讓告訴人四
      處打電話籌錢方同意告訴人使用行動電話機之情，業經告訴人於警詢中陳稱屬
      實，且被告己○○四人強押告訴人南下臺中之目的即在於欲使告訴人籌錢清償
      債務，已如前述，是僅以告訴人曾在上揭時間內有撥打行動電話之紀錄，尚難
      據以否定被告己○○四人控制告訴人行動自由之犯行。又參以證人戊○○於本
      院審理時結證稱：「：：：他（指告訴人）說他電話不能講太久，所以我就趕
      快報案。」、「：：：我先生說他是一個人偷偷打電話與我聯絡。」等語（見
      本院九十三年八月十二日審判筆錄），則告訴人當日若確非遭被告己○○四人
      控制行動自由，且猶能自由撥打行動電話機，衡情當無須偷偷撥打電話通知其
      妻即證人戊○○之理，足認被告己○○四人此部分所辯，並不足取。
（四）綜上所述，被告己○○四人辯稱當日係告訴人自願與渠等南下臺中，並未有妨
      害告訴人行動自由之犯行云云，均係事後卸責之詞，不足採信。此外，復有告
      訴人與被告己○○四人當日驅車南下臺中乘坐位置示意圖、台股指數委託操作
      合約書、催收債款委託契約書、行動電話通聯紀錄、大亞百貨現場圖、修配廠
      現場圖、高雄縣警察局林園分局大寮分駐所受理各類案件紀錄表附卷足稽，足
      認告訴人庚○○上揭指訴應屬有據。本件事證明確，被告己○○四人之犯行，
      應堪認定。
二、核被告己○○四人所為，均係犯刑法第三百零二條第一項以強押不讓離去之非法
    方法剝奪人之行動自由罪。被告己○○四人彼此間就上開剝奪他人行動自由罪，
    均具有犯意聯絡與行為分擔，為共同正犯。爰審酌被告己○○以妨害自由手段，
    逼使告訴人償還債務，非但未能解決委託人與告訴人間之債務糾紛，並造成告訴
    人身心傷害匪淺，另被告壬○○、丙○○、丁○○三人則為貪圖小利，共同與被
    告己○○剝奪告訴人行動自由達十三小時之久，惟考以被告己○○四人在強押告
    訴人期間並未凌虐或傷害告訴人之行為及犯後均飾詞否認犯行，毫無悔意等一切
    情狀，分別量處如主文所示之刑，並均諭知易科罰金之折算標準。
貳、被告甲○○、乙○○、辛○○無罪部分：
一、公訴意旨略以：被告甲○○因委託庚○○操作股票失利，與庚○○有債務糾紛，
    竟於九十二年四月一日，與嵊華公司簽訂委託契約書，委由該公司經理己○○糾
    眾向庚○○暴力討債。己○○乃再邀集壬○○、丙○○、丁○○基於妨害自由之
    犯意聯絡，共同於同年四月二日北上尋找庚○○，同有犯意聯絡之甲○○則留於
    臺中地區等候處理結果。嗣己○○等四人於同日十四時三十分許，在臺北市○○○路大亞百貨公司樓下之星巴客咖啡廳內發現庚○○，要求庚○○與甲○○短暫
    溝通後，即共同強押其進入壬○○所駕駛車號六Ｊ─二五一五號自小客車，讓庚○○坐於後座中間位置，共同控制其行動自由，於同日十七時四十分許，己○○
    等四人押同庚○○至臺中市○○路與西屯路口「名都日本料理」店與甲○○會合
    ，共同向庚○○主張所欠債務共約三百七十萬元（甲○○部分一百七十四萬一千
    二百十一元、江之舅母林麗芬部分一百萬元、其餘為庚○○應給付予己○○等人
    之傭金）後，由己○○一行四人將庚○○押回上開自小客車，將之押往臺中市南
    屯區○○○○街一一八號乙○○所經營之益呈汽車修配廠，要求庚○○湊錢完畢
    始得離去，庚○○乃向其妻戊○○等親友以電話四處借款。乙○○與嗣後到達現
    場之辛○○明知庚○○為債務問題遭己○○等人限制行動，於深夜不斷打電話四
    處借款，竟仍均基於幫助故意，分別由乙○○提供上開場所予己○○等人繼續控
    制庚○○行動，辛○○則提供行動電話予庚○○換插自己卡片對外借款。因認被
    告甲○○與被告己○○四人共同涉犯刑法第三百零二條第一項之以非法方法剝奪
    人之行動自由罪嫌；被告乙○○、辛○○則涉犯刑法第三十條第一項、第三百零
    二條第一項之幫助以非法方法剝奪人之行動自由罪嫌。
二、按犯罪事實應依證據認定之，無證據不得認定犯罪事實；不能證明被告犯罪者，
    應諭知無罪之判決，刑事訴訟法第一百五十四條第二項、第三百零一條第一項分
    別定有明文。次按告訴人之告訴，係以使被告受刑事訴追為目的，是其陳述是否
    與事實相符，仍應調查其他證據以資審認；認定不利於被告之事實，須依積極證
    據，苟積極證據不足為不利於被告事實之認定時，即應為有利於被告之認定，更
    不必有何有利之證據；事實之認定，應憑證據，如未能發現相當證據，或證據不
    足以證明，自不能以推測或擬制之方法，以為裁判基礎；認定犯罪事實所憑之證
    據，雖不以直接證據為限，間接證據亦包括在內。然而無論直接或間接證據，其
    為訴訟上之證明，須於通常一般之人均不致有所懷疑，而得確信其為真實之程度
    者，始得據為有罪之認定，倘其證明尚未達到此一程度，而有合理之懷疑存在時
    ，事實審法院復已就其心證上理由予以闡述，敘明其如何無從為有罪之確信，因
    而為無罪之判決，尚不得任意指為違法。（最高法院五十二年臺上字第一三００
    號、三十年度上字第八一六號、四十年臺上字第八六號、七十六年臺上字第四九
    八六號判例參照）。
三、本件公訴人認被告甲○○共同涉犯刑法第三百零二條第一項之以非法方法，剝奪
    人之行動自由罪嫌、被告乙○○、辛○○則涉犯幫助以非法方法，剝奪人之行動
    自由罪嫌，無非係以告訴人庚○○之指訴、證人戊○○之證訴，並有乘坐位置示
    意圖、台股指數委託操作合約書、催收債款委託契約書各一份及被告甲○○自被
    告己○○四人尋獲告訴人起至遭查獲時止，以電話與被告己○○、壬○○聯絡共
    十四次，另被告己○○四人至上開汽車修配廠後，停留甚久，與被告乙○○、辛○○飲茶、賭博，席間有言及告訴人欠款之事，就客觀情形言之，被告乙○○、
    辛○○應可知悉告訴人已遭妨害自由之事，竟均仍提供助力，顯均具幫助犯意等
    情為其主要論據。訊之被告甲○○、乙○○、辛○○均堅詞否認有何上揭妨害自
    由之犯行，被告甲○○辯稱：伊僅單純委託嵊華公司處理債務，且在簽發保證書
    之時已言明不可使用非法之方式為之，當日被告己○○四人尋得告訴人後，即與
    伊約在「名都日本料理店」見面以洽談債務事宜，經會算債務後，旋即獨自回公
    司，不知被告己○○四人是否有強押告訴人之犯行，亦未與被告己○○四人有妨
    害告訴人自由之犯意聯絡等語；被告乙○○則辯稱：渠雖係上揭汽車修配廠之負
    責人，且當日被告己○○四人確曾與告訴人一同前往該汽車修配廠，惟當日晚上
    仍在修配廠加班工作，並不知當天告訴人係遭被告己○○四人強押而前往，亦無
    幫助被告己○○妨害告訴人行動自由等語；被告辛○○則以：當日係前往上揭汽
    車修配廠欲找被告乙○○泡茶、聊天而已，到達後，雖見被告己○○四人與告訴
    人在場，然並不知告訴人當時行動自由受剝奪，係因告訴人所有之行動電話機電
    源不足，方主動向其借用行動電話機，並無幫助被告己○○四人妨害自由之犯行
    等語置辯。
四、經查：
（一）依告訴人庚○○上揭於警詢、偵查中之陳述（見偵查卷第四二頁、第四三頁、
      第一０五頁）可知，告訴人庚○○並未明確指訴被告甲○○有與被告己○○四
      人共同強押其至臺中會商債務糾紛，復共同強押其至上揭修配廠之情。又證人
      即告訴人之妻戊○○於本院審理時證稱：「我聽我先生說過這個案子是他與林
      麗芬間的債務糾紛判決後，對方不接受判決結果，不滿意所引起的。」、「（
      問：妳先生之後回去，有無跟你提到情形如何？）他說因為林麗芬投資所引起
      的。」、「（問：妳先生有無提到他與甲○○的糾紛？）沒有，我不太清楚。
      」等語，則被告甲○○當日若確與被告己○○四人共同參與上揭妨害告訴人自
      由之犯行，何以告訴人為警尋獲並返家後，未告知其妻本件其遭控制行動自由
      乃因與被告甲○○間之債務糾紛所引起？則告訴人指稱被告甲○○與被告己○○四人共同涉有上揭妨害自由之罪嫌一節，是否可採，已非無可疑。
（二）另證人林麗芬於本院審理時證稱：「（問：九十二年四月二日，你是否有至名
      都日本料理？）我不知道那天的日期，但我有交代甲○○，如果找到庚○○要
      通知我，那天甲○○打電話跟我說，他找到庚○○要不要過來，之後我就過去
      名都日本料理店。我去的時候，他們已經開始用餐，我只是與庚○○確認四張
      支票的金額是否九十六萬及利息，庚○○看過後說沒問題後，就繼續吃飯。」
      、「：：：那是正常的宴會散會情形。」、「我有聽到他叫柴福隆趕快籌錢，
      我與甲○○叫他趕快把事情處理好，並沒叫他當場打電話籌錢。」、「我在門
      口等甲○○結帳很久，甲○○出來後，我問他結帳怎麼結那麼久，我問他其他
      人在哪裡，他說其他人要去泡茶。」等語（見本院九十三年八月十二日審判筆
      錄）。足見被告甲○○若果真與被告己○○四人有上揭妨害自由之犯意聯絡或
      行為分擔，應可在被告己○○四人強押告訴人南下臺中之時即另尋一隱密之地
      點會帳，進而迫使告訴人籌錢清償債務，當無須僅為確定其債權金額即大費周
      章地與告訴人、被告己○○四人先一同至「名都日本料理店」用餐，餐後復令
      被告己○○四人強押告訴人至上揭修配廠，再要求告訴人打電話四處籌款清償
      之理。再參以被告甲○○與嵊華公司所簽訂之委託契約書第四條約定：乙方（
      即嵊華公司）保證本件催收程序均以正常合法管道向債務人催討債款，不得違
      反法律之行為等語，益證被告甲○○主觀上並無與被告己○○四人共犯上揭妨
      害告訴人行動自由之犯意至明。再者，雖被告甲○○曾在告訴人遭被告己○○
      四人控制行動自由期間與被告己○○、壬○○間有多次之電話聯繫，並有通聯
      紀錄附卷可參，然依被告甲○○與被告己○○之通聯紀錄觀之（附於偵查卷第
      一四五頁至第一四八頁），被告甲○○在被告己○○尚未尋獲告訴人之前即同
      年四月一日上午九時三十八分三十七秒起即與被告己○○有多次之電話聯絡，
      再參以被告甲○○曾委託被告己○○所任職之嵊華公司催討債務之情，則被告
      己○○自受被告甲○○委託之日起迄告訴人尚未完全清償債務時止，與被告甲○○間因回報催收債務之進度而有密切之電話聯繫，應尚與常理無違，是尚難
      僅依被告甲○○與被告己○○、壬○○於上揭時間內間有密切之電話聯繫之情
      ，即率以認定被告甲○○與被告己○○四人間就上揭妨害自由之犯行間有犯意
      聯絡或行為分擔。另依證人戊○○之證述僅足證明告訴人確實於案發當日晚上
      以電話通知其準備三百五十萬元，否則告訴人無法離去等情；另卷附之自用小
      客車乘坐位置示意圖亦無從證明被告甲○○當日與被告己○○四人一同搭車南
      下臺中；又卷附之台股指數委託操作合約書、催收債款委託契約書亦僅足證明
      被告甲○○與告訴人間確有債權債糾紛及被告甲○○曾委託嵊華公司代為向告
      訴人催收債款等情，是僅憑公訴人所提之上揭證據，均難據為不利於被告甲○○之認定。是以被告甲○○辯稱當日至日本料理店與告訴人見面，純粹僅係因
      被告己○○之通知而前往與告訴人會帳，並不知被告己○○四人有妨害告訴人
      行動自由之犯行等語，應屬可採。
（三）又告訴人庚○○於警詢時係陳稱：「（問：修配廠老闆乙○○有無妨害你自由
      或恐嚇你？）他都沒有跟我交談，但他跟壬○○等五人似乎很熟，都在旁邊聊
      天。」等語（見偵查卷第四三頁反面）。則僅憑告訴人此部分之指訴尚難認定
      被告乙○○確有幫助被告己○○四人妨害自由之犯行。又被告乙○○與被告己○○四人本係屬熟識之朋友，此據被告己○○四人於偵查中供述屬實，參以被
      告乙○○係以開設汽車修配廠為業，人員進出本屬頻繁，則縱被告乙○○於工
      作期間，因友人即被告己○○四人前來尋訪而出面略加致意，亦應與常情無悖
      。惟尚難以此即認定被告乙○○係基於利於被告己○○四人妨害告訴人行動自
      由之犯意，而提供上揭修配廠供被告己○○四人使用。是被告乙○○辯稱當日
      其正在加班工作，其係認為被告己○○四人當日係帶渠等之友人前來泡茶聊天
      而已，並無幫助被告己○○四人犯上揭妨害自由之犯行等語，應屬可採。
（四）被告辛○○當日係因被告乙○○以電話邀約方前往上揭汽車修配廠喝酒聊天一
      節，除據被告辛○○供承在卷外，並經證人即同案被告乙○○於偵查中證稱屬
      實（見偵查卷第八二頁），已足認被告辛○○當日至上揭汽車修配廠非因被告
      己○○四人之邀而前往無誤。另被告辛○○辯稱其至上揭汽車修配廠時，被告
      己○○四人與告訴人即已在該修配廠內等語，亦據告訴人陳稱在卷，是被告辛○○自始主觀上是否知悉被告己○○四人係強押告訴人至上揭汽車修配廠，而
      與己○○四人就上揭妨害自由犯行間有犯意聯絡或有幫助被告己○○四人之犯
      意，即屬可疑。又告訴人固於警詢中係陳稱：「：：：辛○○拿一把小水果刀
      在旁邊晃，並大聲叫囂說他沒耐心，若我不趕快籌錢將要帶我出去『吹風』：
      ：：。」等語（見偵查卷第四三頁）。然為被告辛○○堅詞否認，且在場之被
      告己○○四人均於本院審理時供稱：當日晚上在上揭汽車修配廠並未聽過有人
      說過上揭言語恐嚇告訴人，被告辛○○亦未有拿出小水果刀在告訴人旁邊晃之
      行為等語。被告辛○○當日晚上既非與被告己○○四人相約至上揭汽車修配廠
      ，衡情當不知悉被告己○○四人與告訴人係何原因到場，參以被告辛○○當日
      並未夥同被告己○○四人強押告訴人自臺北南下臺中，亦不知悉被告甲○○委
      託被告己○○任職之嵊華公司催收債務之事等情，則被告辛○○當日應無拿出
      小水果刀恐嚇告訴人須趕快籌錢之必要，是告訴人對被告辛○○上揭之指訴內
      容，即存有瑕疵，且未至通常一般人均不致有所懷疑，而得確信其為真實之程
      度。又被告辛○○固不否認當日晚上曾出借行動電話機予告訴人使用之情，然
      告訴人於偵查中係陳稱：「當時我行動電話沒電後，我就以我的卡片，借用辛○○的行動電機打的：：：。」等語（見偵查卷第一０九頁），而被告己○○
      於本院準備程序中亦供稱：係伊向被告辛○○說借行動電話機給告訴人使用等
      語（見本院九十三年四月二日準備程序筆錄）。參以告訴人於偵查中陳稱警察
      來時，其才將行動電話機交還被告辛○○等語（見偵查卷第一０九頁），則告
      訴人若亦認被告辛○○涉有上揭共同或幫助妨害自由之犯行，又何不於警察來
      時將該行動電話機交付警察供作證物？顯見本件係告訴人主動向被告辛○○借
      用行動電話機，被告辛○○並基於其友人即被告己○○之勸說，方純粹提供行
      動電話機供告訴人撥打，此益徵被告辛○○主觀上並無幫助被告己○○四人妨
      害自由之犯意甚明。再按一般人得知他人積欠債務時，衡情當會勸導該人能清
      償時儘速清償等語，是被告辛○○辯稱其主觀上認知當日晚上係在上揭汽車修
      配廠得知告訴人與他人間有債務糾紛，方向告訴人隨口說出欠人家錢就該還等
      語，應尚與常情無違。是縱被告辛○○曾提供行動電話機供告訴人使用及曾向
      告訴人勸說欠人家錢就該還等語，亦難遽認被告辛○○有幫助被告己○○四人
      犯上揭妨害自由之犯行。
五、綜上所述，僅憑公訴人所舉告訴人之指訴、證人戊○○之證述、卷附之通聯紀錄
    、自用小客車乘坐位置示意圖、卷附之台股指數委託操作合約書、催收債款委託
    契約書、被告己○○四人曾與告訴人至乙○○所開設之汽車修配廠及被告辛○○
    曾借行動電話機予告訴人使用等情，均尚難明確證明被告甲○○、乙○○、辛○○三人確實涉有公訴人所指之妨害自由犯行，況刑事被告依法不負自證無罪之義
    務，且依公訴人所舉之證據，其為訴訟上之證明，均未達於通常之一般人均不致
    有所懷疑，而得確信被告甲○○、乙○○、辛○○三人有為本件妨害自由犯行之
    程度，故在別無積極證據之情形下，自難僅憑上揭公訴人所舉之證據，即率以認
    定被告甲○○、乙○○、辛○○三人有公訴人所指之犯行，是本院對公訴人所指
    之上揭被告甲○○涉有妨害自由之犯行、被告乙○○、辛○○涉有幫助妨害自由
    之犯行仍存有合理懷疑，而無從形成有罪之確信。此外復查無其他積極確切證據
    ，足認被告被告甲○○、乙○○、辛○○三人有何公訴人所指之妨害自由犯行，
    既不能證明被告被告甲○○、乙○○、辛○○三人犯罪，則揆諸首揭法律規定與
    判例說明，應依法諭知被告被告甲○○、乙○○、辛○○三人無罪之判決。
據上論斷，應依刑事訴訟法第二百九十九條第一項前段、第三百零一條第一項，刑法
第二十八條、第三百零二條第一項、第四十一條第一項前段，罰金罰鍰提高標準條例
第一條前段、第二條，判決如主文。
中      華      民      國    九十三    年      九      月      九      日
                                臺灣臺中地方法院刑事第四庭
                                    審判長法  官  張 靜 琪
                                          法  官  羅 智 文
                              法  官  王 世 華
右正本證明與原本無異。
如不服本判決，應於判決送達後十日內向本院提出上訴狀，上訴於臺灣高等法院臺中
分院( 須附繕本 )。
                                          書記官
中      華      民      國    九十三    年      九      月      十      日
附錄論罪科刑法條刑法第三百零二條第一項私行拘禁或以其他非法方法，剝奪人之行
動自由者，處五年以下有期徒刑、拘役或三百元以下罰金。
